【裁判字號】    97,交聲,422
【裁判日期】    970825
【裁判案由】    聲明異議
【裁判全文】
臺灣彰化地方法院交通事件裁定  九十七年度交聲字第四二二號
原處分機關  交通部公路總局臺中區監理所彰化監理站
異  議  人
即受處分人  甲○○
送達代收人  乙○○
上列異議人因違反道路交通管理處罰條例案件，對交通部公路總
局臺中區監理所彰化監理站中華民國九十七年二月十九日所為之
裁決（彰監四字第裁六四─ＺＣＢ一０一六０三號）聲明異議，
本院裁定如下：
    主  文
原處分撤銷。
    理  由
一、原處分機關係以：本案為內政部警政署國道公路警察局第三
    警察隊以第ＺＣＢ一０一六０三號違規通知單，逕行舉發異
    議人即受處分人甲○○所有之車牌號碼一五００─ＨＸ號自
    小客車，於九十六年四月十七日下午十一時三十六分許，在
    國道一號北上一八四點二公里「汽車行駛高速公路超過規定
    最高速限（二十公里以上未滿四十公里）」違規，爰依道路
    交通管理處罰條例第三十三條第一項第一款之規定，裁處異
    議人新臺幣（下同）六千元等語。異議人即受處分人甲○○
    則以：罰單寄送地址為平時較少有人出入的老家，導致郵局
    寄送罰單時，無人可代收，所以無法在規定時間繳交罰單等
    語而提出聲明異議。
二、按逕行舉發者，應按已查明之資料填註車牌號碼、車輛種類
    、車主姓名或地址，並於通知單上方空白處加註逕行舉發之
    文字後，由舉發機關送達被通知人。又填製通知單，應到案
    日期應距舉發日十五日，但逕行舉發案件，其應到案之日期
    距舉發日為三十日。再受舉發違反道路交通管理事件之被通
    知人，認為受舉發之違規行為應歸責他人者，應於通知單記
    載之應到案日期前，檢附相關證據及足資辨識、通知應歸責
    人之證明文件，向處罰機關告知應歸責人，處罰機關應即另
    行通知應歸責人到案依法處理；逾期未依規定辦理者，仍依
    道路交通管理處罰條例各該違反條款規定處罰。又違反道路
    交通管理事件，行為人認為舉發之事實與違規情形相符者，
    得於接獲通知單後，親自或委託他人持該通知單，不經裁決
    向指定之處所，逕依裁罰基準執行並繳納罰鍰結案。另違反
    道路交通管理事件行為人，未依規定自動繳納罰鍰，或未依
    規定到案聽候裁決，處罰機關應依基準表於舉發違反道路交
    通管理事件通知單送達且逾越應到案期限六十日之三個月內
    ，逕行裁決之，違反道路交通管理事件統一裁罰基準及處理
    細則第十一條第一項第四款、第十五條第一款、第三十六條
    、第四十八條第一項、第四十四條第一項分別定有明文。故
    交通違規行為之「舉發」，係具有對外效力之行政行為，其
    性質屬於公法上有相對人之意思通知，舉發通知單應先由舉
    發機關合法送達受處分人，受處分人如未自動繳納罰鍰或未
    到案聽候裁決，處罰機關始得依違反道路交通管理事件統一
    裁罰基準表逕行裁決之，倘舉發通知單未經合法送達受處分
    人，處罰機關即逕行裁決，其裁決程序即非合法，且舉發通
    知單應依行政程序法規定之送達方式為送達，並於合法送達
    受處分人時，始發生舉發之效力。是受處分人自應先收受「
    舉發違反道路交通管理事件通知單」之通知，其始知悉應到
    案日期，否則受處分人即無從知悉應到案日期，主管機關未
    經合法送達而逕行裁決，其裁決程序即屬不適法，合先敘明
    。
三、經查：異議人即受處分人甲○○所有之車牌號碼一五００─
    ＨＸ號自小客車，於九十六年四月十七日下午十一時三十六
    分許，在國道一號北上一八四點二公里「汽車行駛高速公路
    超過規定最高速限（二十公里以上未滿四十公里）」違規，
    經內政部警政署國道公路警察局第三警察隊以第ＺＣＢ一０
    一六０三號違規通知單逕行舉發，並於九十六年八月十六日
    向異議人之戶籍地即彰化縣彰化市○○路三七二號之一為寄
    存送達，有舉發違反道路交通管理事件通知單、送達回執聯
    影本各一紙在卷可稽，且依道路交通管理處罰條例第八十九
    條、刑事訴訟法第六十二條準用民事訴訟法第一百三十八條
    第二項之規定，寄存送達自寄存之日起，經十日發生效力，
    則該違規通知單之送達應自九十六年八月二十六日發生效力
    。然按期日之通知，應於期日前送達，惟上開舉發通知單所
    載應到案日期為九十六年六月十日前，則受處分人於前開舉
    發通知單寄存送達生效日，已無從於「應到案日期前」到案
    說明實際違規駕駛人，或認為舉發事實與違規情形相符，而
    逕以最低處罰標準在限期內自動繳納罰款結案，是該舉發通
    知單既未於應到案日期前合法送達與受處分人，則舉發之意
    思表示尚未發生效力，難謂受處分人未於應到案日期前到案
    為無正當理由。綜上所述，上開舉發通知單雖向受處分人之
    戶籍為送達，因未獲會晤受處分人，亦無受領文書之同居人
    、受雇人或應受送達處所接收郵件人員代為收受送達，原舉
    發機關本應於「應到案日期前」依法為寄存送達，但本件原
    舉發機關卻於「應到案日期後」始為寄存送達，送達乃屬不
    合法。從而，本件原處分機關於舉發通知單未經合法送達受
    處分人，即逕行裁決，容有未合，爰將原處分撤銷，並發回
    原處分機關為適法之處理。
四、據上論斷，應依道路交通管理處罰條例第八十七條第二項，
    道路交通案件處理辦法第二十條前段，裁定如主文。
中    華    民    國  九十七  年    八    月  二十五  日
                  交通法庭      法  官  李雅俐
以上正本證明與原本無異
如不服本裁定，應於裁定送達後5日內，向本院提出抗告狀。
中    華    民    國  九十七  年    八    月  二十五  日
                                書記官  陳秀娟


司法院資訊處製作；財團法人民間司法改革基金會備份。
